臺灣新竹地方法院刑事判決
                                      111年度訴緝字第8號
公  訴  人  臺灣新竹地方檢察署檢察官
被      告  彭薪運



指定辯護人  本院公設辯護人周凱珍 
上列被告因違反毒品危害防制條例案件，經檢察官提起公訴（10
9年度偵字第2964號），本院判決如下：
    主  文
彭薪運販賣第二級毒品，累犯，處有期徒刑貳年陸月。未扣案之
犯罪所得新臺幣伍拾萬元，沒收之，於全部或一部不能沒收或不
宜執行沒收時，追徵其價額。
    事  實
一、彭薪運明知甲基安非他命為毒品危害防制條例第2條第2項第
    2款所規範之第二級毒品，依法不得販賣，竟基於販賣第二
    級毒品甲基安非他命以牟利之犯意，於民國109年1月9日晚
    上10時許，在新竹市○○路○段00號2樓之2，以新臺幣（下同
    ）50萬元之價格，販賣重量約500公克之第二級毒品甲基安
    非他命予劉純光。嗣因劉純光持有上開第二級毒品甲基安非
    他命為警查獲（所涉持有第二級毒品犯行，業經本院以110
    年度訴字第147號判決判處有期徒刑1年2月），始循線查悉
    上情。
二、案經新竹縣政府警察局竹北分局報告臺灣新竹地方檢察署檢
    察官偵查起訴。
    理  由
壹、程序部分：
    按被告以外之人於審判外之言詞或書面陳述，除法律有規定
    者外，不得作為證據，刑事訴訟法第159條第1項固有明文；
    惟被告以外之人於審判外之陳述，雖不符同法第159條之1至
    之4規定，而經當事人於審判程序同意作為證據，法院審酌
    該言詞陳述或書面陳述作成時之情況，認為適當者，亦得為
    證據。又當事人、代理人或辯護人於法院調查證據時，知有
    第159條第1項不得為證據之情形，而未於言詞辯論終結前聲
    明異議者，視為有前項之同意，同法第159條之5亦定有明文
    。本件被告彭薪運及其辯護人於本院審判程序中，對於本案
    相關證人於警詢、偵訊時之證述，暨其他相關具傳聞性質之
    證據資料之證據能力，均表示無意見，且迄於言詞辯論終結
    前亦未聲明異議，本院審酌本案證人之陳述及證據資料作成
    時之情況，核無違法取證或其他瑕疵，認為以之作為證據為
    適當，是依刑事訴訟法第159條之5規定，前述證人於審判外
    之陳述及相關證據資料，自均得作為證據。
貳、實體部分：
  一、認定犯罪事實所根據的證據及理由
　　　上揭事實，業據被告於警詢、偵訊及本院審理時坦承不諱
      （見109年度偵字第2964號卷【下稱偵卷】第5至8頁、第5
      9至62頁、本院卷第47至55頁），核與證人劉純光、吳虹
      蓉分別於警詢及偵訊時之證述大致相符（見偵卷第9至14
      頁、第47至50頁、第53至55頁），並有新竹縣政府警察局
      竹北分局搜索扣押筆錄、扣押物品目錄表1份、簡訊及通
      訊軟體對話紀錄翻拍照片7張、搜索扣押現場及扣案物品
      照片14張在卷可憑（見偵卷第22至32頁、110年度訴字第1
      45號卷第23至30頁）。又扣案之疑似第二級毒品甲基安非
      他命14包，經送台灣尖端先進生技醫藥股份有限公司毒品
      原物鑑定實驗室鑑定，其鑑定結果為：均以氣相層析質譜
      儀，隨機抽取1顆進行分析，均檢出第二級毒品甲基安非
      他命等情，有該公司毒品原物鑑定實驗室109年3月2日出
      具之毒品證物鑑定分析報告（實驗室分析編號：DAA0341
      號至DAA0354號）14份附卷足稽（見110年度訴字第145號
      卷第33至60頁）。再被告於本院審理時自承：我這次獲得
      1萬元利潤等語（見110年度訴字第145號卷第76頁），堪
      認被告販賣毒品，主觀上具有營利之意圖一節，應可認定
      。綜上，足認被告前開自白確與事實相符，是本案事證明
      確，被告犯行堪以認定，應依法論科。
  二、論罪科刑
（一）按行為後法律有變更者，適用行為時之法律。但行為後之
      法律有利於行為人者，適用最有利於行為人之法律，刑法
      第2條第1項定有明文。查被告行為後，毒品危害防制條例
      第4條之規定，業於109年1月15日修正公布，並於109年7
      月15日起施行，經比較新舊法之結果，以修正前毒品危害
      防制條例第4條第2項之規定較有利於被告。是核被告所為
      ，係犯修正前毒品危害防制條例第4條第2項之販賣第二級
      毒品罪。
（二）加重減輕事由：
    1.累犯：
　    被告前於106年間，因毒品案件，經臺灣桃園地方法院以1
      06年度壢簡字第1595號判決判處有期徒刑2月確定，並於1
      07年4月12日執行完畢等情，有臺灣高等法院被告前案紀
      錄表1份在卷可稽，其於前案執行完畢後5年內故意再犯本
      案有期徒刑以上之罪，為累犯，經審酌其情節暨罪刑相當
      原則，除法定本刑為無期徒刑部分不得加重外，應依刑法
      第47條第1項之規定，加重其刑。
    2.毒品危害防制條例第17條之減刑事由：
　　　按修正前毒品危害防制條例第17條第2項規定：「犯第4條
      至第8條之罪於偵查及審判中均自白者，減輕其刑」，係
      指偵查及審判中均有自白犯罪而言，故僅須被告於偵、審
      中均曾經自白，即得認有該條項之適用，不以始終承認為
      必要。其中所稱偵查中之自白，包含向有偵查犯罪職權之
      司法警察（官）自白，以及偵查中檢察官向法院聲請羈押
      ，於法官訊問時所為之自白（最高法院99年度台上字第76
      65號判決意旨參照）。查被告就上開販賣第二級毒品之犯
      行，於偵查暨本院審理時均自白，有各該筆錄在卷為憑，
      本院認符合修正前毒品危害防制條例第17條第2項之規定
      ，應依法減輕其刑。又被告有上開刑之加重及減輕情形，
      除法定本刑為無期徒刑部分不得加重外，應先加後減之。
    3.刑法第59條之酌減事由：
　　　按法院於面對不分犯罪情節如何，概以重刑為法定刑者，
      於有情輕法重之情形時，在裁判時本有刑法第59條酌量減
      輕其刑規定之適用，以避免過嚴之刑罰（司法院大法官會
      議釋字第263號解釋意旨參照），亦即法院為避免刑罰過
      於嚴苛，於情輕法重之情況下，應合目的性裁量而有適用
      刑法第59條酌量減輕被告刑度之義務。又刑法第59條規定
      犯罪之情狀顯可憫恕者，得酌量減輕其刑，其所謂「犯罪
      之情狀」，與同法第57條規定科刑時應審酌之一切情狀，
      並非有截然不同之領域，於裁判上酌減其刑時，應就犯罪
      一切情狀（包括第57條所列舉之10款事項），予以全盤考
      量，審酌其犯罪有無顯可憫恕之事由，即有無特殊之原因
      與環境，在客觀上足以引起一般同情，以及宣告法定最低
      度刑，是否猶嫌過重等等，資為判斷，且適用刑法第59條
      酌量減輕其刑時，並不排除同法第57條所列舉10款事由之
      審酌（最高法院70年度第6次刑事庭會議決議、95年度台
      上字第6157號、100年度台上字第2855號、第3301號判決
      意旨參照）。次按，販賣毒品之人，其原因動機各人不一
      ，犯罪情節未必盡同，或有大盤毒梟者，亦有中、小盤之
      分，其販賣行為所造成危害社會之程度自屬有異，法律科
      處此類犯罪，所設之法定最低本刑卻相同，不可謂不重。
      於此情形，倘依其情狀處以相當之有期徒刑，即足以懲儆
      ，並可達防衛社會之目的者，自非不可依客觀之犯行與主
      觀之惡性二者加以考量其情狀，是否有可憫恕之處，適用
      刑法第59條之規定酌量減輕其刑，期使個案裁判之量刑，
      能斟酌至當，符合比例原則。經查：被告販賣毒品，戕害
      國民健康，助長施用毒品惡習，其行為雖實屬不該，惟被
      告經認定販賣第二級毒品次數僅有1次，對象亦僅為1人，
      且其販賣毒品實際獲利非鉅，應非毒品交易之上游，其惡
      性情節較諸大量走私進口或長期販賣毒品之「大盤」、「
      中盤」毒販多所差異，對於他人及國家社會侵害之程度非
      屬重大，又被告已對自己被訴犯罪之事實自白，態度良好
      ，對於刑事妥速審判法所要求之促進訴訟功能頗有助益，
      是本院認被告犯罪情節與其所犯法定刑相較，實有「情輕
      法重」之憾，另參照司法院大法官會議釋字第263號解釋
      之意旨，並依被告客觀之犯行與主觀之惡性二者加以考量
      ，本院審酌再三，認客觀上足以引起社會上一般人之同情
      ，顯有堪資憫恕之處，因而認縱處以適用修正前毒品危害
      防制條例第17條第2項規定減輕其刑後之最低度刑猶嫌過
      重，爰依刑法第59條之規定，就被告所為販賣第二級毒品
      犯行，遞減輕其刑。再被告有上開刑之加重及減輕情形，
      除法定本刑為無期徒刑部分不得加重外，應先加後遞減之
      。
（三）爰審酌被告正值壯年，本應思憑己力經營謀生，竟視政府
      反毒政策及宣導如無物，欠缺法治觀念，意圖營利而販賣
      毒品供他人施用，其所為販賣毒品行為將助長施用毒品惡
      習，並足以使施用者導致精神障礙與性格異常，甚至造成
      人民生命健康受損之成癮性及危險性，其不僅戕害國人身
      體健康，且有危害社會安全之虞，惟念被告犯後坦承犯行
      ，態度尚可，兼衡被告有物流、鐵工、木工、餐飲之工作
      ，暨其犯罪之動機、目的、手段、品行、生活狀況（警詢
      自陳家庭經濟狀況為勉持）、智識程度為高中畢業等一切
      情狀，量處如主文所示之刑，以資懲儆。
  三、沒收
      按犯罪所得，屬於犯罪行為人者，沒收之。但有特別規定
      者，依其規定；前二項之沒收，於全部或一部不能沒收或
      不宜執行沒收時，追徵其價額，刑法第38條之1第1項、第
      3項分別定有明文。查被告販賣第二級毒品之實際所得新
      臺幣50萬元，雖未據扣案，仍應依刑法第38條之1第1項、
      第3項之規定，予以宣告沒收，於全部或一部不能沒收或
      不宜執行沒收時，追徵其價額。
據上論斷，應依刑事訴訟法第299條第1項前段，判決如主文。
本案經檢察官馮品捷提起公訴，檢察官葉益發到庭執行職務。
中　　華　　民　　國　　111 　年　　7 　　月　　5 　　日
              刑事第七庭審判長法  官  馮俊郎
                              法  官  王榮賓
                              法  官  王子謙
以上正本證明與原本無異。　　　　　　　　　　　　　　　
如不服本判決應於收受本判決後20日內向本院提出上訴書狀，上
訴書狀應敘述具體理由。上訴書狀未敘述上訴理由者，應於上訴
期間屆滿後20日內補提理由書狀於本院(均須按他造當事人之人
數附繕本 )「切勿逕送上級法院」。 
中　　華　　民　　國　　111 　年　　7 　　月　　5 　　日
                              書記官  廖宜君
附錄本案論罪科刑法條全文：
修正前毒品危害防制條例第4條
製造、運輸、販賣第一級毒品者，處死刑或無期徒刑；處無期徒
刑者，得併科新臺幣二千萬元以下罰金。
製造、運輸、販賣第二級毒品者，處無期徒刑或七年以上有期徒
刑，得併科新臺幣一千萬元以下罰金。
製造、運輸、販賣第三級毒品者，處七年以上有期徒刑，得併科
新臺幣七百萬元以下罰金。
製造、運輸、販賣第四級毒品者，處五年以上十二年以下有期徒
刑，得併科新臺幣三百萬元以下罰金。
製造、運輸、販賣專供製造或施用毒品之器具者，處一年以上七
年以下有期徒刑，得併科新臺幣一百萬元以下罰金。
前五項之未遂犯罰之。